【裁判字號】    91,易,1604
【裁判日期】    920321
【裁判案由】    恐嚇
【裁判全文】
臺灣臺北地方法院刑事判決                        九十一年度易字第一六四號
    公  訴  人  臺灣臺北地方法院檢察署檢察官
    被      告  丙○○
    選任辯護人  陳國華律師
右列被告因恐嚇案件，經檢察官聲請以簡易判決處刑（九十一年度偵字第一六０五七
號），本院認不宜以簡易判決處刑，改依通常程序審理，判決如左：
    主      文
丙○○無罪。
    理      由
一、聲請簡易判決處刑意旨略以：丙○○與甲○○為夫妻關係（於本院審理中已離婚
    ），平日相處不睦，自民國八十九年間分居至今，丙○○竟於九十一年三月十四
    日撥打甲○○所持用之行動電話，在電話中以「不要在我的視線範圍內，否則要
    燒車子，如不回去給我爽，就看不到小孩．．．」等語恐嚇甲○○，致生危害於
    甲○○之生命安全，因認其涉有刑法第三百零五條之恐嚇危害安全罪嫌。
二、按犯罪事實應依證據認定之，無證據不得推定其犯罪事實。又不能證明被告犯罪
    者，應諭知無罪之判決，刑事訴訟法第一百五十四條、第三百零一條第一項分別
    定有明文。次按事實之認定，應憑證據，如未能發現相當證據，或證據不足以證
    明，自不能以推測或擬制之方法，為裁判基礎。而告訴人之告訴，係以使被告受
    刑事訴追為目的，是其陳述是否與事實相符，仍應調查其他證據以資審認。又認
    定犯罪事實，所憑之證據，雖不以直接證據為限，間接證據亦包括在內，然無論
    直接或間接證據，其為訴訟上之證明，須於通常一般之人均不致有所懷疑，而得
    確信其為真實之程度者，始得據之為有罪之認定，倘其證明尚未達到此一程度，
    而有合理性懷疑之存在時，即無從為有罪之認定。最高法院四十年台上字第八六
    號、五十二年臺上字第一三００號、七十六年台上字第四九八六號判例意旨分別
    可資參照。
三、本件公訴人認被告涉有前開犯行，無非係以右開事實業據告訴人甲○○指訴歷歷
    ，核與當日搭乘告訴人車輛之證人乙○○所述其聽到被告以上開言詞恐嚇告訴人
    相符等語，為其主要之論據。訊據被告堅決否認涉有前揭犯行，辯稱：其當日並
    未撥打告訴人之電話，可調閱通聯紀錄藉以查明，告訴人就其所指訴之事實於填
    寫家庭暴力案件調查紀錄表時明確於該表中勾選表示此案並無證人，足見告訴人
    與證人乙○○所述與事實不符等語。
四、經查：
（一）告訴人甲○○雖於警訊及偵查中指稱：被告於九十一年三月十四日撥打其電話
      ，在電話中以「不要在我的視線範圍內，否則要燒車子，．．．」等語加以恫
      嚇云云，惟其於本院調查程序中經兩度傳喚均未到庭應訊，嗣於本院審判期日
      到庭陳稱：「．．．現在問我，我認為可能是誤會。」、「我最早是聲請保護
      令，派出所拿調查紀錄表給我寫，年籍資料是我寫的，內容是警察問我，我回
      答的，我有問警察定義為何，警察說你覺得像什麼就說，我說當下有被污辱及
      被罵的感覺．．．」、「（問：被告到底有無在電話裡說叫你不要出現在他視
      線範圍內，否則要燒車？）當天電話有說三十分鐘以上，我們有吵架，互相都
      說一些氣話，但被告當時實際的用語，我已記不清楚了，只記得他一直在罵我
      ，我當時的感覺是很生氣。」、「（問：你認為被告當時是否在說氣話？）是
      。」等語（見本院九十二年三月七日審判筆錄），是告訴人就其原所指訴被告
      於電話中涉及恐嚇之具體用語究竟為何於事後既已無法明確加以勾勒陳述，即
      無從據以論斷被告當時所稱言詞於客觀上是否確係對告訴人以加害生命、身體
      、自由、名譽、財產之事加以恐嚇；且告訴人雖陳稱當天與被告在電話中有發
      生爭執，認為雙方當時都在說氣話，其彼時雖有被汙辱及被罵之感受且覺得很
      生氣等語，然並未於本院審理時表示其當時對上開已無法清楚回憶之被告用語
      產生何等心理上畏怖之感，亦與刑法第三百零五條恐嚇危害安全罪之構成要件
      有間，是告訴人前於警訊及偵查中所述是否與事實全屬相符，尚非無疑，不得
      作為認定被告有罪之惟一依據，仍應調查其他證據以資審認被告是否確實涉有
      前揭犯行。
（二）經檢察官與本院分別在偵查及審理中去函向台灣大哥大股份有限公司、中華電
      信股份有限公司調閱告訴人及被告於前開期日之雙向電話通聯紀錄，惟因已超
      過保存期限致無從取得該項通聯資料，而證人乙○○固於偵查中證稱：「九十
      一年三月十四日我坐在王（雅美）車上，因王之手機是擴音，聽到鄭（培偉）
      說要王不要在他視線範圍內，威脅要燒車，說法律是他訂的，車子靠近新店新
      和街，王在聽完電話後就哭了，我只能安慰她，約是下午二、三點時。」等語
      ，惟其亦於當次到庭時陳稱：「不認識被告，認識王（雅美）小姐．．．」等
      語（見偵卷第三二頁），則其既表明並不認識被告，何以能透過行動電話之擴
      音設備所播放之聲音辨認出與告訴人通話之人確係被告本人而非他人？是證人
      之證述揆諸經驗法則尚非全屬無疑。又查告訴人於九十一年五月二十三日十八
      時十分，在台北縣警察局新店分局安康派出所填寫之受（處）理家庭暴力案件
      調查紀錄（通報）表（見偵卷第十七頁）第七欄所載，就其於警訊及偵查中所
      指訴被告涉及恐嚇之家庭暴力事實「本案是否有其它證人」乙節已自行勾選「
      無」，顯已表明其原所指稱被告上開涉及恐嚇之犯行並無任何證人可資佐證，
      而告訴人於九十一年八月二十一日第一次接受檢察官訊問時，亦未曾於庭訊中
      表明本案有證人可資證明或請求傳喚，是證人乙○○是否確係於當時在場透過
      行動電話擴音設備聽聞被告以言詞恫嚇被告之安全？又其所聽聞之具體用語究
      竟為何？均有進一步釐清之必要，始得決定是否足以憑採，惟經本院依職權於
      調查程序中兩度傳喚證人乙○○，其均未到庭應訊證述，且第二度所發傳票業
      因證人已遷移行蹤不明致退回本院，然參諸前揭說明，其於偵查中所證情節並
      非確鑿無疑，仍不能憑此即遽行認定被告確有前揭恐嚇犯行。
五、綜上所述，本件公訴人所指被告前開犯行除告訴人之指訴及證人乙○○之證述外
    ，尚無其他積極證據可資證明，惟告訴人於本院審理中未能具體指陳被告於當時
    究以何等言詞恫嚇致其心生畏懼，而證人乙○○於本院調查時並未到庭，其於偵
    查中之證述亦非全屬無疑，尚難逕予採信，即難單憑告訴人前揭仍有瑕疵之指訴
    及證人尚有可疑之證詞率行認定被告必有前揭犯行，且經本院依職權調查結果，
    亦無其他積極證據足可認定被告犯有公訴人所指之犯罪行為，依據「罪證有疑、
    利歸被告」之刑事訴訟法則，既不能證明被告犯罪，自應依法諭知無罪之判決。
據上論斷，應依刑事訴訟法第四百五十二條、第三百零一條第一項，判決如主文。
本案經檢察官吳建輝到庭執行職務。
中      華      民      國    九十二    年      三      月    二十一    日
                                        臺灣臺北地方法院刑事第七庭
                                            法  官  邱光吾
右正本證明與原本無異。
如不服本判決，應於判決送達後十日內，向本院提出上訴狀。
                                            書記官  劉英芬
中      華      民      國    九十二    年      三      月    二十四    日


司法院資訊處製作；財團法人民間司法改革基金會備份。
